臺灣高等法院臺中分院刑事判決　　 94年度上更(二)字第375號
　　上　訴　人
　　即　被　告　丁○○
　　指定辯護人　張益隆　律師
　　上　訴　人
　　即　被　告　乙○○
　　指定辯護人　賈俊益　律師
上列上訴人等因違反毒品危害防制條例案件，不服臺灣臺中地方
法院91年度訴字第2670號中華民國93年1月13日第一審判決（起
訴案號：臺灣臺中地方法院檢察署91年度偵字第2816號），判決
後，提起上訴，經最高法院第二次發回更審，本院判決如下：
    主  文
原判決關於丁○○販賣第一級毒品部分暨乙○○部分均撤銷。
丁○○、乙○○共同販賣第一級毒品，判處丁○○有期徒刑玖年
、乙○○有期徒刑柒年陸月；如附表一編號七所示之第一級毒品
海洛因（淨重０．二七公克）沒收銷燬之；編號七所示包裝重０
．二三公克之外包裝暨如附表二編號一所示之門號000000
0000號之行動電話壹支均沒收，販賣第一級毒品海洛因所得
新台幣壹仟元沒收，如全部或一部不能沒收時，以其財產抵償之
。
    事  實
一、丁○○前因違反麻醉藥品管理條例案件，經臺灣臺中地方法
    院以民國80年度易字第412號判決判處有期徒刑5月，如易科
    罰金，以300元折算1日確定；又因違反懲治盜匪條例等案件
    ，經臺灣臺中地方法院以80年度訴字第508號判處有期徒刑8
    年，褫奪公權5年、傷害判處有期徒刑6月，定應執行刑為有
    期徒刑8年2月，褫奪公權5年 ，由最高法院以80年臺上字第
    5568號判決駁回上訴確定 ，上開2案件復經本院以81年度聲
    字第三號裁定合併定應執行有期徒刑8年6月，褫奪公權5 年
    ，於80年12月12日起入監執行 ，84年2月25日假釋付保護管
    束，然於假釋期間，又因違反麻醉藥品管理條例案件，經臺
    灣臺中地方法院以 84年度易字第3329號判決判處有期徒刑7
    月確定 ，並接續前殘刑6年9月10日執行，於85年3月15日起
    入監執行 ，於90年1月17日假釋付保護管束。乙○○曾於82
    年間犯竊盜罪，經原審以82年度易字第2620號判處有期徒刑
    1年6月 ，緩刑5年確定；又因犯贓物罪，分別經原審以85年
    度易字第2853號判決及85年度中簡字第1617號判處有期徒刑
    5月與有期徒刑6月確定 ，定應執行有期徒刑8月，並撤銷前
    開緩刑；復因違反麻醉藥品管理條例等案件，經原審以85年
    度訴緝字第786號判決判處有期徒刑9月，並由本院以85年度
    上易字2414號判決駁回上訴確定；再因違反肅清煙毒條例案
    件 ，經原審以85年度訴字第963號判決判處有期徒刑3年6月
    確定，於85年12月10日起入監執行，並接續執行前開各罪刑
    期，嗣於 89年3月14日假釋付保護管束（以上二人雖均不構
    成累犯，但供本院科刑之參酌）。
二、詎丁○○猶不知悔改，於假釋付保護管束期間內，以營利為
    目的，與乙○○（當時其妹丙○○為丁○○之女友）共同基
    於販賣第一級毒品海洛因之犯意聯絡，於 91年2月1日下午3
    時30分許，因甲○○以其所有門號為0000000000號之行動電
    話與丁○○所有之0000000000號門號行動電話聯絡，表示欲
    購買新台幣（下同）1000元之第一級毒品海洛因後，丁○○
    隨即轉知互有共同犯意聯絡之乙○○，並指示乙○○持第一
    級毒品海洛因一包（淨重0‧27公克，包裝重0‧23公克），
    前往臺中市○○○路 174巷土地公廟旁交付予甲○○，並收
    取現金1000元。嗣甲○○收受乙○○所交付之毒品而完成交
    易後，旋即由在上開土地公廟旁埋伏之臺中縣警察局少年隊
    員警，分組先於同日15時40分許，在臺中市○○○路與天祥
    路口處，將甲○○攔截臨檢查獲，並扣得其持有上開第一級
    毒品海洛因 1包（此包海洛因扣存於甲○○所涉臺灣臺中地
    方法院檢察署 91年度毒偵字第406號案件中）；員警繼於同
    日下午3時50分許，在臺中市○○區○○路724巷口之便利商
    店前，逮捕因贓物案件而經通緝之乙○○ ，並於同日下午4
    時許，經乙○○帶同員警到臺中市○○路○段138巷59號陳春
    美租屋處（下稱陳春美租屋處）執行搜索時，見現場有陳春
    美、藍慶義、庚○○3人 ，隨後有謝聖凰及張仕仁敲門入內
    ，最後係丁○○於員警搜索約20分鐘後始敲門入內，經警在
    其中1個房間（下稱第1個房間）查獲如附表編號一之第一級
    毒品海洛因 6小包（ 合計淨重1.27公克，包裝重2.91公克）
    、編號二之第二級毒品甲基安非他命1小包（淨重0.17公克，
    其中0.02公克供檢驗用罄，餘0.15公克）及如附表二編號七
    之分裝袋4包、如附表三編號四之注射針筒4支；在另一個房
    間（下稱第2個房間）查獲如附表二編號三之分裝袋2包、編
    號六之天平秤1組、如附表三編號六之安非他命吸食器1組、
    白粉1包（經檢驗無毒品反應，淨重23.18公克，包裝重0.84
    公克，公訴人將之誤載為海洛因）及鐵盒1個 ，該鐵盒內裝
    有如附表一編號三之第一級毒品海洛因共12包（合計淨重7.
    04公克，包裝重4.52公克）、編號四之第二級毒品甲基安非
    他命共10小包（合計淨重159.41公克，其中0.23公克供檢驗
    用罄，餘159.18公克）、如附表三編號五之現金1萬6千5 百
    元；復在第3個房間（下稱第3個房間）查獲如附表一編號五
    之第一毒品海洛因 3小包（合計淨重0.35公克，包裝重0.75
    公克）、編號六之第二級毒品甲基安非他命 3包（內含15小
    包，合計淨重33.8公克，其中0.26公克供檢驗用罄，餘33.5
    4公克）、如附表二編號二之調粉器 1組、編號三之分裝袋6
    大包、如附表三編號二之安非他命吸食器 2組、編號三之注
    射針筒2支等物 ；另在丁○○身上查獲如附表二編號四之白
    粉2包（經檢驗無毒品反應，淨重7.81公克 ，包裝重0.77公
    克）及其所有之行動電話2支 （門號分別為如附表二編號一
    之0000000000、如附表三編號一之0000000000號，廠牌分別
    為NOKIA3310、MOTOROLAL2000），始查悉上情。
三、案經臺中縣警察局報請臺灣臺中地方法院檢察署檢察官偵查
    起訴。
    理  由
壹、程序方面：
一、按被告以外之人於偵查中向檢察官所為之陳述，除顯有不可
    信之情況者外，得為證據。復按被告以外之人於檢察事務官
    、司法警察官或司法警察調查中所為之陳述，與審判中不符
    時，其先前之陳述具有較可信之特別情況，且為證明犯罪事
    實存否所必要者，得為證據。現行刑事訴訟法第159條之1第
    2項及第159條之2分別定有明文。惟該2條文係於 92年1月14
    日修正，並於 92年9月1日施行，依刑事訴訟法施行法第7條
    之3但書： 「修正刑事訴訟法施行前已依法定程序進行之訴
    訟程序，其效力不受影響」之規定，如證人於該條文施行前
    之法定程序作證，其證言之證據能力，自不受92年9月1日始
    施行之修正後刑事訴訟法第159條之1第2項及第159條之2 的
    影響。本件證人在警局詢問及檢察官訊問時為相關陳述之時
    間皆在92年9月1日刑事訴訟法第159條之1第2項及第159條之
    2施行之前，揆諸首揭說明 ，本件證人在警局詢問及檢察官
    訊問時所為之陳述，既均係依陳述當時之法定程序為之，該
    等陳述應仍有證據能力，自不受92年9月1日始施行之修正後
    刑事訴訟法第159條之1第2項及第159條之2的影響 。又在審
    判中命證人具結及行交互詰問，並藉由法院直接審理及被告
    行使詰問權之機制，理論上固得以使證人之知覺、記憶、表
    達能力較少產生瑕疵，但實際上仍不能完全確保證人於審判
    中陳述時，不發生知覺、記憶之錯誤及表達能力上之瑕疵，
    甚或證人為不真實陳述等情況，故為發現真實起見，我國爰
    參照日本刑事訴訟法第三百二十一條第一項第二、三款之立
    法例，在被告以外之人於司法警察調查中所為之陳述與其於
    審判中陳述相反或具有實質性差異時（相反性），及依供述
    時的外部情節為基準加以判斷或參照供述內容作為外部情況
    之參考，被告以外之人於司法警察調查中所為之陳述有較可
    信之特別情況（特信性），且該陳述對於犯罪事實存在與否
    ，不具有其他同等價值、同樣類型的合法證據情形下（必要
    性），被告以外之人於司法警察調查中所為之陳述得為證據
    ，合先敘明。
二、證人陳春美於警詢時供稱：被告丁○○有販賣安非他命及海
    洛因，因為被告丁○○曾叫伊兒子即被告乙○○順便拿毒品
    去賣給別人，平時也都是被告丁○○一個人去做毒品的交易
    等語，惟其於原審調查時改稱：當天在伊房間內查獲之毒品
    、吸食器、分裝袋、天平秤等物，均是庚○○所有等語，在
    上開前後二供述間，存在明顯的矛盾，因而兩供述在相互對
    照中，反映出可以導致被告丁○○、乙○○（下稱被告等二
    人）是否販毒之不同結論，是證人陳春美於司法警察調查中
    所為之陳述，具有相反性無疑。證人陳春美於司法警察調查
    中為被告等二人販毒之陳述，雖其他證人亦有於警詢時為被
    告二人販毒之陳述，然證人陳春美係被告丁○○女友之母，
    又係被告乙○○之親生母親，則因其身份在證據價值上具有
    特殊意義，是證人陳春美於司法警察調查中之陳述具有必要
    性。
三、證人甲○○於警詢時供稱：伊打電話給綽號「阿海」之男子
    ，電話為0000000000，伊要向綽號「阿海」購買
    一包海洛因，價值一千元，隨後「阿海」叫伊在土地公廟旁
    等，結果是被告乙○○將一小包海洛因交給伊，伊順便付他
    一千元等語，惟其於原審調查時改謂：因伊毒癮犯了，跟被
    告丁○○要的，伊打電話給被告丁○○，是被告丁○○拿給
    伊，伊不是跟被告丁○○買的云云，於原審審理時證述：警
    察查獲時伊身上的海洛因是一個年輕人給伊的，那個年輕人
    是被告丁○○叫他拿給伊的，那時伊沒有拿錢給那個年輕人
    ，被告乙○○伊不認識云云，則在證人甲○○在警詢及審判
    中前後二供述間存在明顯的矛盾，因而兩供述在相互對照中
    ，反映出可以導致被告乙○○是否販毒之不同結論，是證人
    甲○○於司法警察調查中所為之陳述，具有相反性無疑。又
    證人甲○○於原審調查時證以：（問：為何警訊你說身上毒
    品是在土地公廟跟被告乙○○買的？）警察說不這樣要打人
    云云，於原審審理時證陳：（問：當初為何說藥是乙○○交
    給你？）伊沒有這樣說，乙○○伊不認識云云，則證人甲○○對於為何在警詢時陳述被告乙○○販毒之原因，前後即有
    所歧異，難認為真，且證人甲○○於查獲後移送內勤檢察官
    訊問時供稱：查獲毒品係向「阿海」之人買來，警察有要伊
    指認出「阿海」，交易完即被查獲等語，而被告乙○○於偵
    查中供稱：綽號「阿海」者為被告丁○○等語，則若證人甲○○於警詢中陳述係不當取供或記載不實，為何在移送地檢
    署為內勤檢察官偵訊時，仍為被告丁○○販毒之供述，足見
    證人甲○○於審判中翻異前詞，稱係由被告丁○○無償受讓
    第一級毒品海洛因，且非被告乙○○交付云云，顯係事後迴
    護被告等二人之詞，不足採信，是依證人甲○○陳述時外部
    情況及內部內容綜合判斷，其於警詢中之陳述顯具有較可信
    之特別情況，而具有特信性。復證人甲○○於司法警察調查
    中為被告乙○○販毒之陳述，係對於該時、地被告乙○○販
    毒之證據價值具有唯一之意義，是證人甲○○於司法警察調
    查中之陳述具有必要性。
四、證人己○○係於九十一年二月一日製作警詢筆錄，且被告等
    二人係於九十一年十月三十一日經檢察官起訴，於九十一年
    十一月十五日繫屬原審法院，顯已依法定程序進行訴訟程序
    ，依刑事訴訟法施行法第7條之3但書：「修正刑事訴訟法施
    行前已依法定程序進行之訴訟程序，其效力不受影響」之規
    定，如證人於該條文施行前之法定程序作證，其證言之證據
    能力，自不受干擾。又按被告以外之人於審判外之陳述，雖
    不符前四條之規定，而經當事人於審判程序同意作為證據，
    法院審酌該言詞陳述或書面陳述作成時之情況，認為適當者
    ，亦得為證據，當事人、代理人或辯護人於法院調查證據時
    ，知有第一百五十九條第一項不得為證據之情形，而未於言
    詞辯論終結前聲明異議者，視為有前項之同意，刑事訴訟法
    第一百五十九條第一項及第一百五十九條之五分別定有明文
    。本件證人己○○之警詢筆錄，未經於言詞辯論終結前聲明
    異議，依傳聞法則之例外，有證據能力。
五、綜上，證人陳春美、甲○○、己○○於司法警察調查中所為
    之陳述，均具備相反性、特信性及必要性，則依刑事訴訟法
    第一百五十九條之二之規定，自有證據能力，均得為本院判
    決參考之依據。
貳、實體方面：
一、訊據被告丁○○對於曾交付第一級毒品海洛因予甲○○之事
    實，固不諱言，惟矢口否認有販賣第一級毒品海洛因予甲○○之犯行，辯稱：案發當天，伊有託一位20幾歲的人拿海洛
    因給甲○○，但只有給一點點，不到 1公克，並非販賣云云
    。訊據被告乙○○亦矢口否認有販賣而交付第一級毒品海洛
    因予甲○○之犯行，辯稱：案發當日下午三時多，伊女友己○○要產檢，伊乃騎機車載她到土地公廟旁邊之牛肉攤，伊
    要女友去吃麵，伊先去距離土地公廟二十公尺之處上廁所，
    上完廁所，突然有個女的跑過來問伊是否認識「阿海」，伊
    回答不認識，隨即轉身就走，伊根本未販賣海洛因予甲○○
    云云。
二、經查：
    (一)按當事人或證人於案發時之供述較少權衡利害得失或受他
      人干預，依經驗法則，較之事後翻異之詞為可信，此即所
      謂案重初供，故除可證明其更異之詞與事實相符，或其初
      供係虛偽者外，自不得任意捨棄初供而不採（最高法院八
      十二年度臺上字第五三一一號判決意旨參照）。被告乙○○於原審調查時供稱：伊帶女友己○○產檢，在土地公廟
      旁吃麵，有人來問伊阿海人呢？伊說他不在家，吃完麵後
      ，帶女友己○○去產檢，警察就過來問伊是否被通緝，伊
      說沒有，警察就說伊是因贓物被通緝就把伊帶回去云云（
      參見原審卷一第五十一頁），證人陳春美（即被告乙○○
      之母，被告丁○○女友張舒琪之母）於警詢時證稱：被告
      丁○○有販賣海洛因，因為被告丁○○曾叫伊兒子即被告
      乙○○順便拿毒品去賣給別人（見九十一年毒偵字第三八
      七號卷第十六頁）；證人甲○○於警詢時證述：伊打電話
      給綽號「阿海」之男子，電話為0000000000，伊要向綽號
      「阿海」購買一包海洛因，價值1000元，隨後「阿海」叫
      伊在土地公廟旁等，結果是被告乙○○將一小包海洛因交
      給伊，伊順便付他一千元；伊不知「阿海」真名，經警指
      認告知才知叫「丁○○」，伊認識他；在土地公廟旁販賣
      給伊，拿給伊的是綽號「阿凱」真實姓名為「乙○○」（
      經當場指認），確實為乙○○沒有錯等語（見臺灣臺中地
      方法院檢察署91年度偵字第2816號偵查卷宗第18、19頁甲○○警詢筆錄），而證人甲○○於查獲後移送內勤檢察官
      訊問時復供謂：「問：毒品何來？答：向阿海之人買來的
      。」、「問：警察有無叫妳指認阿海之人？答：有，我有
      指認出來。」、「問：向阿海之人買過幾次海洛因？答：
      只有這一次，交易完後即被查獲。」等語（見原審卷二第
      一四一頁）；證人甲○○又證以：點呼丁○○。當庭由甲○○指認阿海即是丁○○（見原審卷二第一三六頁），足
      見被告丁○○、乙○○確有販賣第一級毒品海洛因予甲○○；且參諸上開證人證述係向被告等二人購買毒品乙節，
      依常理，益足採信，否則，若被告等二人無販毒之事實，
      竟經人指認其販毒，殊難想像，況前揭證人與被告等二人
      間既無夙怨，甚至尚屬母子、朋友關係，茍確非被告等二
      人有販毒之事實，自無於警詢中故作對被告二人不利之證
      詞，入人於罪之理。
    (二)證人甲○○除於警詢時證謂：綽號阿凱之被告乙○○在土
      地公廟旁交付一包海洛因給伊，伊順便付他一千元外，復
      當場指認被告乙○○（見九十一年度偵字第二八一六號卷
      第十八頁反面）外；被告乙○○於警詢時亦供稱：曾於九
      十一年二月一日下午三時三十分許，在土地公廟碰見甲○○，在廁所內聊天，她問伊丁○○在那裡等語（見九十一
      年度偵字第二八一六號卷第十五頁反面、第十六頁），證
      人己○○於警詢時復證稱：乙○○騎機車與甲○○見面約
      有三分鐘等語（見原審卷一第三四四頁），綜合證人甲○○、己○○之前揭證述，再參酌被告乙○○之供陳，顯然
      被告乙○○確曾與甲○○在土地公廟旁見面，且渠等見面
      ，應係交付毒品海洛因及價金一千元甚為明確。
    (三)被告丁○○曾辯稱：伊遭警刑求，肋骨被踹斷云云，然被
      告丁○○於九十一年二月二日入臺灣臺中看守所，進行身
      體檢查，其胸部並無明顯外傷等情，有臺灣臺中看守所新
      收收容人內外傷記錄表一紙附卷可憑，且證人王明祥（即
      臺灣臺中看守所特約醫師）於原審調查時證稱：被告丁○○於九十一年二月八日例行檢查跟伊說沒問題，在二月二
      十一日找伊看診說是胸痛，伊懷疑胸痛有二種原因，一個
      是發燒感染，一個是外傷，Ｘ光片並沒有特殊病理現象，
      看不出來有骨折，但Ｘ光片沒有照出，並不代表沒有骨折
      問題等語（見原審卷一第二九五頁），則被告丁○○入所
      時雖自述胸痛，然並無明顯外傷，且又於例行檢查時，並
      未向證人王明祥陳述其胸痛，之後又找證人王明祥看診主
      訴胸痛，然此時該胸痛是否係遭警刑求造成，已無法認定
      ，且其胸痛是否外力造成骨折，亦無相關證據佐證，是被
      告丁○○稱遭警刑求云云，實難證明；況被告丁○○於警
      詢、偵查、原審及本院審理時均否認有販毒情事，對販賣
      第一級毒品部分並未自白，則其是否遭警刑求，係屬另一
      問題，顯與本案事實認定無涉。
    (四)又如附表一所示編號七號之毒品，屬第一級毒品海洛因等
      情，有法務部調查局九十一年三月一日調科壹字第一二○○一一三四七號鑑定通知書一紙在卷可稽（見原審卷二第
      三十二頁）。觀諸上開第一級毒品，既已分裝成數小包，
      被告丁○○應無僅供自己施用之理。又非法販賣海洛因係
      政府嚴予查緝之違法行為，非可公然為之，而每次買賣之
      價量，亦隨時隨雙方關係之深淺、當時之資力、需求程度
      及對行情之認知等因素，機動的調整，因之販賣之利得，
      除經坦承犯行，或價量均達到明確外，委難察得實情，是
      縱未確切查得販賣賺取之實際差價，但除別有事證，足認
      係按同一價格轉讓，確未牟利外，尚難執此認非法販賣之
      事證有所不足，致知過坦承者難辭重典，飾詞否認者反得
      逞僥倖，而失情理之平；且海洛因價格昂貴，取得不易，
      凡為販賣之不法勾當者，苟無利可圖，應無甘冒被查緝法
      辦重刑之危險，平白無端義務為該買賣之工作，是其販入
      之價格必較售出之價格低廉，而有從中賺取買賣差價牟利
      之意圖及事實，應屬合理之認定。是被告等二人有販賣毒
      品之行為，並具營利之意圖。
    (五)雖被告乙○○辯護人為其辯稱：依公訴人所提出之證人甲○○通聯紀錄，證人甲○○與「阿海」聯絡時間為二月一
      日下午一時十五分，與證人甲○○在警詢時所稱交易時間
      為下午三時三十分左右不符，又證人甲○○於警詢稱有交
      付一千元給綽號「阿凱」之男子，惟警方全程跟監並稱於
      交易後立即逮捕被告乙○○，若被告乙○○確實是交易者
      ，警方應會在被告身上查扣交易所得一千元，惟警方並未
      在被告乙○○身上查扣交易所得一千元，證人甲○○警詢
      之證詞與事實不符云云。然證人甲○○於原審審理時證稱
      ：伊是於下午三時四十分被抓到，伊從早上就開始打電話
      找被告丁○○等語（見原審卷二第六十頁），此陳述與通
      聯紀錄之時間吻合，且證人甲○○於下午一時十五分許曾
      與被告丁○○聯絡，交易時間在下午三時三十分許，並無
      不合常情之處，指定辯護人所指尚無所據；又證人張正儀
      、柯宏志證稱：因警方曾有經驗，若在交易時衝過去，他
      們會馬上把毒品丟掉，不承認毒品是他們的，所以這次才
      改用監控方式，並未當場逮捕等語（見原審卷一第二二九
      頁），且被告乙○○於原審調查時供稱：伊帶女友己○○
      產檢，在土地公廟旁吃麵，有人來問伊阿海人呢？伊說他
      不在家，吃完麵後，帶女友己○○去產檢，警察就過來問
      伊是否被通緝，伊說沒有，警察就說伊是因贓物被通緝就
      把伊帶回去云云（見原審卷一第五十一頁），又己○○於
      警詢時證稱：乙○○騎機車與甲○○見面約有三分鐘，伊
      身上查獲現金七千元是伊所有，其他五千元是被告乙○○
      的等語（見原審卷一第三四四、三四五頁），則被告乙○○確曾與甲○○在土地公廟見面，且長達三分鐘，復於與
      甲○○見面後即與己○○在一起，警方在被告乙○○旁之
      女友己○○身上亦查扣被告乙○○所有之現金五千元，是
      在被告乙○○身上雖未查扣到販毒所得一千元，亦難以此
      引為對被告乙○○有利之證據。
    (六)按被告之自白，非出於強暴、脅迫、利誘、詐欺、違法羈
      押或其他不正之方法，且與事實相符者，得為證據，刑事
      訴訟法第一百五十六條第一項定有明文。同法第一百條之
      一第一項前段關於訊問被告，應全程連續錄音，必要時並
      應全程連續錄影之規定，旨在輔助筆錄之不足，並擔保被
      告陳述之任意性。苟被告之自白確係出於自由意志，且其
      自白之陳述與事實相符，縱令警察或檢察官事後無法提出
      對其訊問之錄音或錄影帶以供法院勘驗比對，仍不得遽指
      警詢或偵查筆錄不具證據能力。探究其立法意旨，則關於
      證人部分亦應為相同之解釋。本院對於被告乙○○及證人
      甲○○於警詢時，是否全程錄音，並將錄音帶移送之情，
      先函詢台中縣警察局，該局函覆稱：本案自偵辦迄今已有
      三年九個月，年代久遠，且承辦之偵查員亦於三年多前請
      辭另行他就，以電話連繫也供稱「錄音帶早已隨移送書移
      請台中地檢署偵辦」；本院再函詢臺灣臺中地方法院檢察
      署，亦先後函覆：經調閱並無甲○○之警詢錄音帶；本署
      九十三年執他1627號甲○○毒品危害防制條例一案，係聲
      請單獨宣告沒收案，經調閱卷宗並無警詢錄音帶等語，分
      別有台中縣警察局九十四年十一月二十四日中縣警少字第
      九四００八一六八七號函、臺灣臺中地方法院檢察署九十
      五年一月三日中檢惠執明九三執他一六二七字第０００五
      五九號函、九十五年一月二十七日中檢惠執明九三執他一
      六二七字第００七二八八號函各一紙附卷可憑（見本院卷
      一第五十一頁、第一一七之一頁、一二五頁）。被告乙○○及證人甲○○於警詢時之自白及證陳，雖經本院行文調
      取錄音帶，而無法取得當時警詢之錄音帶，渠等之警詢筆
      錄縱有上開瑕疵，惟被告乙○○及證人甲○○於警詢後，
      仍於筆錄內簽名，承認該筆錄與其供述、證述內容無異，
      且本院於九十五年二月二十三日準備程序時，詢問甲○○
      警詢錄音帶無法調取，有何意見？被告等二人之辯護人及
      被告乙○○均答：無。而被告丁○○亦僅辯稱：無，甲○○的警詢筆錄陳述是已經預設立場，為不合理之供述各等
      語，亦未提及警詢筆錄有何瑕疵，有上開筆錄所載可稽（
      見本院卷一第一三六頁反面）。再參酌人權保障及公共利
      益之均衡維護，應認警詢筆錄之上開瑕疵，不影響其證據
      能力。
    (七)至於被告丁○○請求本院傳訊證人丙○○以證明九十一年
      二月一日案發當日，渠二人均在一起。然經本院隔離訊問
      被告丁○○，並由其辯護人、檢察官詰問證人丙○○，被
      告丁○○供稱：渠與丙○○先在天津路吃東西，丙○○要
      買腰包，未買成，反而由伊購買二件衣服，一千多元，由
      伊自行付帳，當日並在天津路，由伊買回來車上吃，丙○○未吃，當日因有吃藥，在車上頭暈暈的，人不清醒，當
      日下午四時多，丙○○載伊回陳春美住處，按電鈴後，放
      伊下車，伊有帶二件衣服下車，伊當日下午是坐在後座等
      語；而證人丙○○則證稱：當日逛街目的在買皮包，後來
      伊未買，而被告丁○○亦未買任何東西，他一直坐在駕駛
      座右邊座位，精神狀況應該很正常，當日下午一、二時彼
      此分開，他下車時是提手提包下車等語（以上見本院卷二
      第二十四至二十九頁反面）。則渠等就被告丁○○當日是
      否購買衣服或其他物品，是否一直坐於駕駛座右邊，而未
      更換座位，精神狀況是否正常，雙方分開之時間，究竟是
      在當日下午一、二時抑或在當日下午四時多，均不一致，
      尚難認丙○○之證述可採，而認甲○○未與被告丁○○聯
      繫，遽為被告二人有利之認定。
    (八)另證人甲○○於警詢雖證稱：「（問：妳向阿海丁○○購
      買幾次毒品？價格多少？）今天是第一次即被查獲， 1小
      包1000元，以前是阿海送的‧‧‧（問：妳於何時開始吸
      食海洛因毒品？最後一次何時？何地？）於 91年1月29日
      開始吸食海洛因毒品，最後一次也是同時間在家中」等語
      （見偵字第2816號卷第19頁），就甲○○所述阿海送其毒
      品之時間、地點、數量均不明確，其於原審又證稱：「（
      問：之前跟何人買毒品？）那個人我不認識，都是同夥要
      買毒品，我就拜託他們買的。我記得跟一位叫『石頭』買
      」等語（詳見原審卷一第 172頁）「（問：之前妳買毒品
      都託『石頭』買？）是」（見原審卷一第 173頁），則以
      甲○○證稱吸用之毒品只有在91年1月29日1次，依證人甲○○所證述，自無從以其於警詢時供稱阿海送的即認被告
      丁○○有無償提供海洛因供甲○○施用，況被告丁○○本
      身施用海洛因已無多餘錢財，而甲○○與被告丁○○復無
      交情，自無從認定被告丁○○無償提供海洛因供甲○○施
      用，顯係販賣第一級毒品，要足認定。
    (九)此外，並有門號0000000000號、000000
      0000號行動電話之通聯紀錄各一份附卷可稽，復有在
      甲○○身上所扣得之如附表一編號七所示之之毒品可資佐
      證，且上開扣得之白粉，經送鑑定結果，確含第一級第六
      項毒品海洛因成分，淨重０．二七公克（包裝重０．二三
      公克）之情，亦有法務部調查局九十一年三月一日調科壹
      字第一二００一一三四七號鑑定通知書一紙附卷足證（見
      原審卷二第三十二頁）。再按我國查緝海洛因之施用或販
      賣一向執法甚嚴，對於販賣海洛因者尤科以重度刑責，且
      海洛因量微價高，販賣者率有暴利可圖，茍非意圖販賣營
      利，一般人焉有可能甘冒重度刑責而販賣海洛因，且被告
      丁○○不僅花費行動電話連繫費，且派遣被告乙○○代為
      至約定地點交付海洛因，均須花費時間及費用，且被告丁○○本身吸毒尚需向地下錢莊借錢，而與甲○○亦非至交
      ，被告丁○○果未賺取差價，應無依約派遣人員攜帶海洛
      因前往約定地點之理。從而被告等二人雖否認有販賣海洛
      因之犯行，而無可查證其販入與賣出之確實賺取差價，惟
      依前述論斷，被告等二人販賣海洛因當有意圖營利之犯意
      ，自亦足認定。
    (十)綜上所述，本案事證明確，被告二人所辯，均係嗣後卸責
      之詞，不足採信，渠等販賣第一級毒品海洛因之犯行，堪
      以認定。
三、按海洛因業經毒品危害防制條例第2條第2項第 1款明定為毒
    品，而被告等二人行為後，毒品危害防制條例已於93年1月9
    日修正公布施行，雖本罪之構成要件及刑罰，均未更異，惟
    對被告等二人而言，並無有利或不利之情形，不生新舊法比
    較之問題。仍應依刑法第2條第1項之規定，適用裁判時之法
    律，是惟核渠等所為，係犯93年1月9日修正後毒品危害防制
    條例第4條第1項之販賣第一級毒品罪。又被告等二人販賣毒
    品前分別持有第一級毒品海洛因低度行為，為其販賣第一級
    毒品海洛因之高度行為所吸收，不另論罪；被告等二人就販
    賣第一級毒品部分，有犯意聯絡及行為分擔，應依刑法第28
    條之規定，論以共同正犯，按被告等二人販賣對象僅有甲○○一人，且所販毒品數量及所得均不多，復查無實據可認被
    告等二人係毒品之「大盤」、「中盤」毒販，而應僅係零星
    之小額交易，其惡性與犯罪情節較諸大量走私進口或長期販
    賣毒品之「大盤」、「中盤」毒販有重大差異，倘概科以販
    賣第一級毒品之法定本刑死刑或無期徒刑，誠為情輕法重，
    猶嫌過苛，本院衡其犯罪情狀，認為若科處死刑、無期徒刑
    ，在客觀上足以引起一般人同情，故爰依刑法第59條規定，
    就被告丁○○販賣第一級毒品部分暨被告乙○○部分，均酌
    量減輕其刑。原審判決認被告等二人販賣第一級毒品部分罪
    證明確，予以論罪科刑，固非無見，惟：（一）原審判決未
    及為被告行為後，93年1月9日修正公布施行毒品危害防制條
    例之新舊法適用，尚有未洽。（二）另原審判決除認定被告
    丁○○與乙○○有共同販賣第一級毒品海洛因予甲○○外，
    另認被告丁○○復有販賣第一級毒品海洛因予乙○○、謝聖
    凰、張仕仁等人，均有未洽。（三）原判決附表一編號七之
    裝海洛因之外包裝（重０．二三公克），原判決未依毒品危
    害防制條例第十九條第一項宣告沒收，亦有未當。被告等二
    人上訴否認有販賣毒品予甲○○，指摘原審判決不當，雖無
    理由，惟原判決關於被告丁○○販賣第一級毒品暨被告乙○○部分，既有前揭可議之處，即屬無可維持，自應由本院將
    原判決關於被告丁○○販賣第一級毒品暨被告乙○○部分撤
    銷改判。爰審酌被告等二人於事實欄一所述之前科紀錄，及
    販賣第一級毒品，可使購買或收受施用者形成成癮性，導致
    精神障礙與性格異常，戕害國人身體健康，及危害社會治安
    ，所生危害甚巨，暨渠等素行、智識、犯罪手段、犯罪所得
    及犯後猶飾詞圖卸刑責，未見悔意，難認其犯後態度良好等
    一切情狀，量處被告等二人如主文第二項所示之刑。至如附
    表一編號一、三、五、七所示之海洛因，屬毒品危害防制條
    例第2條第2項第1款之第一級毒品，其中除編號七海洛因1包
    係被告等二人販賣予甲○○者外，其餘均與本件被告等二人
    販賣第一級毒品海洛因無關。惟如附表一編號七所示之海洛
    因既屬違禁物，且已據公訴人於起訴書聲請沒收並銷燬之（
    見本院卷附甲○○臺灣高等法院被告前案紀錄表所載），但
    違禁物既採「義務沒收主義」，而沒收物之執行完畢與不存
    在，並非一事，依法應沒收之物，縱已執行完畢，仍應予以
    沒收（最高法院六十五年度第五次刑庭庭推總會決議《二》
    參照），是如附表一編號七所示淨重０．二七公克之毒品海
    洛因（不含外包裝０．二三公克）部分，爰依同條例第18條
    第1項前段規定，宣告沒收銷燬之。如附表二編號一門號000
    000 0000號行動電話1支，係被告丁○○所有，供其販賣第
    一級毒品海洛因所用之物，業如前述，應依毒品危害防制條
    例第19條第1項前段之規定沒收之。又被告等二人販賣第一
    級毒品海洛因予甲○○所收取之所得1千元，係被告等二人
    販賣第一級毒品海洛因予甲○○之所得，應依同條例第十九
    條第一項宣告沒收，如全部或一部不能沒收時，以其財產抵
    償之。又依毒品危害防制條例第十八條第一項規定，得諭知
    沒收並銷燬之者，以查獲之毒品及專供製造或施用毒品之器
    具為限，並不及於毒品之外包裝。而毒品外包裝係用於包裹
    毒品，防其裸露、潮濕，便於攜帶販賣，為供販賣毒品所用
    之物，苟屬被告或共犯所有者，應依毒品危害防制條例第十
    九條第一項之規定宣告沒收之，方屬適法。本件被告等二人
    販賣予甲○○而被查扣之如附表一編號七之毒品海洛因一包
    ，經送鑑定結果，確含第一級第六項毒品海洛因成分，淨重
    ０．二七公克（包裝重０．二三公克），詳如前述，則０．
    二三公克之外包裝，既係供被告等二人販賣第一級毒品所用
    之物，此部分自應依毒品危害防制條例第十九條第一項之規
    定宣告沒收之。另其餘扣案之物，均與本件被告等二人販賣
    第一級毒品海洛因予甲○○無關，自均不諭知沒收，併予敘
    明。
四、查我國刑法業以中華民國94年2月2日總統華總一義字第0940
    0014901號令修正公布第1～3、5、10、11、15、16、19、25
    ～27、第四章章名、28～31、33～38、40～42、46、47、49
    、51、55、57～59、61～65、67、68、74～80、83～90、91
    -1、93、96、98、99、157、182、220、222、225、229-1、
    231、231-1、296-1、297、315-1、315-2、316、341、343
    條條文；增訂第40-1、75-1條條文；刪除第56、81、94、97
    、267、322、327、331、340、345、350條條文；並自 95年
    7月1日施行。被告等二人行為後，其應適用之相關法律已有
    變更，茲就與本案適用有關之條文，比較說明如下：
    (一)刑法第28條規定業經修正公布，修正前之規定為：「二人
      以上共同實施犯罪之行為者，皆為正犯。」修正後之規定
      為：「二人以上共同實行犯罪之行為者，皆為正犯。」本
      案被告等二人不論依修正前、後刑法第28條規定，關於渠
      等之犯行均成立共同正犯，對被告等二人而言並無有利或
      不利之情形，不生任何影響，依刑法第2條第1項前段，自
      應適用行為時即修正前之刑法第28條規定。
    (二)刑之加減：刑法第六十五條第二項有關無期徒刑之減輕效
      果，修正前規定：「無期徒刑減輕者，為七年以上有期徒
      刑」。而修正後同條項則規定：「無期徒刑減輕者，為二
      十年以下十五年以上有期徒刑」經比較結果，有關無期徒
      刑之減輕效果，自以修正前之規定有利於被告等二人，自
      應依刑法第二條第一項前段之規定，適用修正前刑法第六
      十五條第二項之規定，作為本案減輕刑度之依據。
參、不另為無罪諭知部分：
    公訴意旨另略以：被告丁○○另以營利為目的，基於販賣第
    一級毒品海洛因之概括犯意，自90年11月初起至91年1月8日
    止，在臺中市○○路 724巷17號3樓乙○○住處，以每小包1
    千元之價格，連續販賣第一級毒品海洛因各 1小包予乙○○
    共4次；又於91年1月底某日，因謝聖凰以其所有之門號0000
    000000號行動電話與被告丁○○所有門號為0000000000號之
    行動電話聯絡購買第一級毒品海洛因事宜，被告丁○○遂分
    別在臺中市○○路附近之土地公廟旁，以每小包 1千元之價
    格，連續販賣第一級毒品海洛因各 1小包予謝聖凰、張仕仁
    （公訴人誤載為張仕全）各 1次，因認被告丁○○另涉犯毒
    品危害防制條例第 4條第1項之販賣第1級毒品罪嫌云云。訊
    據被告丁○○迭於警詢、偵查、原審及本院審理時堅詞否認
    有何前揭販賣第一級毒品海洛因之犯行，辯稱：伊根本不認
    識謝聖凰及張仕仁，不可能販賣海洛因給他們，也未曾販賣
    海洛因給乙○○；又伊係於員警在陳春美租屋處搜索時才敲
    門入內，員警僅在伊帽子查獲 2包白粉，其餘在該屋內所查
    獲之物品均非伊所有，該查獲毒品都是庚○○所有，是庚○○在販毒，他是大藥頭等語。而公訴意旨認被告丁○○有販
    賣第一級毒品予證人乙○○、謝聖凰、張仕仁之犯行，無非
    以證人乙○○、謝聖凰、張仕仁等人之指證，及在陳春美住
    處查獲之毒品、分裝袋、天平秤及現金，並被告丁○○與證
    人謝聖凰之行動電話通聯紀錄等資為論據。經查：
一、有關證人乙○○、謝聖凰、張仕仁之陳述，說明如下：
    (一)證人乙○○固於91年2月1日警詢中供稱：伊於90年11月初
      開始向丁○○購買海洛因，每 1小包價格1000元，迄今共
      向丁○○購買毒品4次，最近 1次是於91年1 月8日左右，
      地點都在臺中市○○路724巷17號3樓等語（見臺中地檢署
      91年度毒偵字第387號卷第20頁）；惟於臺中地檢署 91年
      度偵字第2559號陳春美毒品案件91年12月27日偵查時作證
      改稱：「（問：你吸用的毒品那來？）之前我跟一位綽號
      叫財哥的成年男子買的等語（見原審卷二第 128頁）；復
      於本案原審92年1 月13日調查時供稱：伊係向「阿財」購
      買毒品，且有與丁○○一起出錢向丁○○的朋友購買毒品
      等語（見原審卷二第88頁）；於本院上訴審93年6月3日審
      理時供稱：「我拿錢給丁○○，讓他去買毒品，因為毒品
      是我們要一起買的，聽丁○○跟我說毒品是跟庚○○買的
      」等語（見本院上訴審卷第143至144頁）。可見其就有無
      向被告丁○○購買海洛因乙節於警詢時所為之陳述，顯與
      偵查及審判中所為之陳述紛歧迥異。且為被告丁○○所堅
      決否認，亦無從以乙○○前後不一之指述，為不利於被告
      丁○○販賣海洛因予乙○○之認定。
    (二)證人謝聖凰於警詢時供稱：其與張仕仁進屋正要向綽號「
      阿海」（經當場指認為被告丁○○）購買海洛因，伊曾向
      「阿海」購買二次，每次購買 1小包1000元‧‧‧在查獲
      地點（即臺中市○○路 ○段138巷59號1樓）交易等語（見
      臺中地檢署91年度毒偵字第 387號卷第27頁）；惟其於本
      案原審 92年2月20日調查時證稱：查獲當天係其要向「阿
      本」買海洛因，被查獲前幾天亦係向「阿本」買的，伊係
      與丁○○一起向「阿本」買海洛因等語（見原審卷一第16
      8至169頁）。可見其就有無向被告丁○○購買海洛因乙節
      於警詢時所為之陳述，顯與審判中所為之陳述紛歧迥異。
      而證人張仕仁於警詢時供稱：其向「阿海」買過一次毒品
      海洛因，價格是1千元1小包，時間在 91年1月底某天下午
      ，地點在「阿海」住處附近的土地公廟，其每次都與謝聖
      凰一起去，都是謝聖凰與「阿海」聯絡，「阿海」經其指
      認就是丁○○等語（見臺中地檢署91年度毒偵字第387 號
      卷第22頁反面）；惟其於本案原審 92年1月27日到庭證稱
      ：其不認識丁○○，毒品都是其自己向「阿勇」買的，謝
      聖凰沒有帶其去買毒品，被查獲當天係謝聖凰說要載其去
      找朋友等語（見原審卷一第120至122頁），且於本院上訴
      審審理中再證稱：「（問：提示警訊筆錄，證稱：『有向
      阿海購買一次海洛因，丁○○就是〈阿海〉』等語，是否
      屬實？）當時所講不實在，因為當時警察說只要將責任推
      給丁○○就可以放我們回去。（問：實際上，是否有向丁○○購買海洛因？）沒有，我與丁○○不認識。（問：海
      洛因是向何人購買？）一個叫阿強的，本名不知道，年齡
      大概三十幾歲。（問：你於原審證稱係向「阿勇」購買，
      為何與今日所述不一樣？）兩個都有向他們買，其中一個
      沒有貨的話，就向另一個人購買。」等語（詳見本院上訴
      審卷第 207頁）。可見其就有無向被告丁○○購買海洛因
      乙節於警詢時所為之陳述，顯與審判中所為之陳述紛歧迥
      異。且互核證人謝聖凰與張仕仁二人於警詢所證向阿海購
      海洛因之次數及買受地點均不相符，證人謝聖凰證稱：「
      交易二次，在臺中市○○路 ○段138巷59號1樓」、證人張
      仕仁證稱：「交易一次，在『阿海』住處附近的土地公廟
      」，互核證人謝聖凰與張仕仁警詢所證即有不符，而無從
      執為不利於被告丁○○之認定，遑論證人謝聖凰與張仕仁
      二人嗣後分別於原審及本院完全否認向被告丁○○購海洛
      因之證述。況證人陳春美亦直指於其租屋處扣得之物品係
      庚○○所有，且同案被告乙○○於原審復供稱：「這些東
      西都是庚○○帶去的 ，因為我們都是向庚○○買毒品的」
      等語（見原審卷二第 168頁）、則證人謝聖凰於原審否認
      係向被告丁○○購買海洛因，即非不可採。
二、雖門號0000000000號、0000000000號之行動電話各為被告丁○○與證人謝聖凰案發當天分別為被告丁○○及證人謝聖凰
    所使用，已據被告丁○○及證人謝聖凰所承認；且該 2支電
    話於91年1月30日及2月1日有多次之通話紀錄，亦有門號000
    0000000號電話之通聯紀錄一份附卷可稽（見臺中地檢署 91
    年度偵字第2816號卷第70、71、73頁），惟此部分證據僅能
    證明被告丁○○與證人謝聖凰於上開日期有以該二支行動電
    話通話而已，尚難以之證明被告丁○○有販賣毒品海洛因予
    證人謝聖凰及張仕仁之情事。
三、本件員警於案發當天下午至陳春美租屋處搜索時，在一個房
    間查獲第一級毒品海洛因6小包（合計淨重1．27公克，包裝
    重2‧91公克）、第二級毒品甲基安非他命一小包（淨重0．
    17公克，其中0‧02公克供檢驗用罄，餘0‧15公克）及注射
    針筒4支、分裝袋4包；在另一個房間查獲第一級毒品海洛因
    共12包（合計淨重7‧04公克，包裝重4‧52公克）、第二級
    毒品甲基安非他命共10小包（合計淨重159‧41公克，其中0
    ‧23公克供檢驗用罄，餘159‧18公克）及現金1萬6500元、
    分裝袋2包、安非他命吸食器1組、天平秤1組、白粉1包（經
    檢驗無毒品反應，淨重23‧18公克，包裝重0‧84公克 ，公
    訴人將之誤載為海洛因）；復在第三個房間查獲第一級毒品
    海洛因三小包（合計淨重0‧35公克，包裝重0‧75公克）、
    第二級毒品甲基安非他命3包（內含15小包，合計淨重33‧8
    公克，其中0‧265公克供檢驗用罄，餘33‧54公克，公訴人
    將此部分誤載為71公克）、注射針筒2支、分裝袋6大包、調
    粉器1組及安非他命吸食器2組等物；另警方執行搜索時，被
    告丁○○適自外入內，經警盤查後，在被告丁○○身上查獲
    白粉2包（經檢驗無毒品反應，淨重7‧81公克，包裝重0‧7
    7公克）、其所有之行動電話2支（門號分別為0000000000、
    0000000000號，廠牌分別為ＮＯＫＩＡ3310、ＭＯＴＯＲＯ
    ＬＡＬ2000）等節，有臺中縣警察局少年隊搜索扣押筆錄影
    本及臺中縣警察局扣押物品目錄表影本各一份在卷足憑（見
    91年度偵字第2816號卷第21至24頁）；且上開扣案毒品經送
    鑑定後，確各為第一級毒品海洛因及第二級毒品安非他命，
    另扣案白粉經送鑑定後，確無毒品反應等情，亦有法務部調
    查局 91年3月19日調科壹第000000000號、第000000000、第
    000000000號鑑定通知書影本三紙 ，及內政部警政署刑事警
    察局92年6月10日刑鑑字第0920098028號、92年6月24日刑鑑
    字第0920098023號、92年8月5日刑鑑字第0920098024號鑑驗
    通知書3紙附卷可按 。惟被告丁○○迭於警詢、偵查、原審
    及本院上訴審審理時僅坦承員警自其身上所查獲之白粉 2包
    及行動電話2支為其所有 ，但堅詞否認上開其餘扣案物品為
    其所有，辯稱：伊係於員警在陳春美租屋處搜索時才敲門入
    內，員警僅查獲其持有白粉二包及行動電話二支，其餘在該
    屋內所查獲之物品均非伊所有，查獲毒品都是庚○○所有，
    是庚○○在販毒，他是大藥頭等語。故本件員警在陳春美租
    屋處所查獲之毒品、分裝袋、天平秤及現金等物，是否為被
    告丁○○所有，即有查明之必要。分別說明如下：
  (一)有關證人陳春美之陳述部分：證人陳春美於其所涉販賣毒品
    案件（即臺中地檢署91年度偵字第2559號案件）之91年2 月
    1日警詢時供稱：在伊房間查獲之物品為丁○○所有等語（
    見臺中地檢署91年度毒偵字第387號偵查卷宗第14頁）；再
    於該案件91年2月2日檢察官訊問時供稱：被警查扣的物品全
    部是丁○○所有等語（見原審卷二第121頁）；復於91年4
    月4日檢察官訊問時供稱：被搜索的房子是伊租的，但被警
    查扣的物品都是丁○○所有，雖伊有向警否認該物品非伊所
    有，但警察不相信，說該物品係在伊住處找到，是伊所有，
    才叫伊在扣押筆錄簽名等語（見原審卷二第124頁）；復於
    91年12月27日偵查時供稱：「（問：你說你家中查獲之毒品
    是丁○○的？）不是。是綽號德哥庚○○，當天他也有被查
    獲」、「（問：為何你要說是丁○○的？）庚○○打電話叫
    一個女子過來，之後警察都叫我說是丁○○的」、「（問：
    庚○○何時將毒品放在你那裡？）查獲當天他拿去的，他拿
    來20分鐘後，警察就來了」、「（問：毒品是庚○○的？）
    是」、「（問：這些毒品在你家那裡查獲的？）客房，全部
    都放在袋子裡」、「（問：為何前後都說毒品是丁○○的？
    ）我後來想想要說實話，毒品確實是庚○○的」、「（問：
    有誰知道毒品是庚○○的？）只有我。當初他拿袋子進來時
    只有我和藍慶義及庚○○在場而已」等語（見原審刑事卷宗
    二第128頁）。又證人陳春美於本案原審92年3月20日到庭證
    稱：當天在其房間內查獲之毒品、吸食器、分裝袋、天平秤
    等物，均是庚○○所有等語（見原審卷一第225頁）；且於
    本院上訴審93年8月26日審理時結證稱：「（問：在你房間
    扣到的一級毒品、二級毒品到底是誰的？）不是在我的房間
    ，那是在客房搜到的，當時我就有說那不是我的房間，所以
    我也不知道那個東西是誰的」、「（問：以前你不是說毒品
    是庚○○的？）那是警察要我說出一個人，如果我不說出一
    個人罪就要我擔」、「（問：你最早說東西是丁○○的，後
    來又說是庚○○的，毒品到底是誰的？）我不知道到底要說
    是誰的，我說是丁○○的，丁○○說不是，事實上我真的不
    知道是誰的，也不是我的，也不是我兒子的」、「（問：為
    何庚○○會在你那裡？）他在那邊吸毒」、「（問：庚○○
    吸的毒品是什麼？毒品是誰的？）庚○○沒有吸食安非他命
    ，安非他命是我吸的，海洛因是誰的我不知道，因為我沒有
    吸食海洛因」等語（見本院上訴卷第177至179頁）；另於本
    院上訴審93年11月1日審理時結證稱：「（問：在你房間查
    獲的12包海洛因、安非他命10包、現金1萬6500元、分裝袋
    兩包、吸食器、天平秤這些都是何人的？）我只知道現金是
    丁○○的，警員將所有的東西都放在一起，我不知道是誰的
    。現金是丁○○要走的時候放在鐵盒裡面鎖著，裡面還有什
    麼其他東西我不知道」、「（問：房間不是你的房間為何說
    是丁○○的？）那是客房不是房間，大家都在那邊泡茶」等
    語（見本院上訴審卷第227至228頁）。觀諸證人陳春美歷次
    之陳述，其先於自己涉嫌販賣毒品案件之警詢及第一次檢察
    官訊問時供稱上開在其租屋處查扣之毒品、分裝袋、天平秤
    及現金等物皆為被告丁○○所有，其後於其案件檢察官訊問
    及本案審判時即改稱上開物品並非被告丁○○，而係庚○○
    所有，或稱不知道係何人所有，其就上開物品是否為被告丁○○所有乙節之陳述顯然先後矛盾，尚難遽認上開物品為被
    告丁○○所有。惟依證人陳春美之陳述，可認於員警至其租
    屋處搜索時僅有其與藍慶義、庚○○3人在場而已，被告丁○○並未在場。
  (二)有關證人藍慶義之陳述部分：證人藍慶義於其所涉施用毒品
    案件（經警移送臺中地檢署以91年度毒偵字第1061號偵辦，
    見原審卷二第94頁）之91年2月1日警詢時供稱：其與陳春美
    於查獲當時正要吸食的安非他命，係陳春美所提供，在其當
    時所處的房間有查扣1個皮包，內有海洛因2包、安非他命2
    大包5小包、分裝袋2包，另有紅色鐵盒是丁○○交由陳春美
    保管等語（見臺中地檢署91年度毒偵字第3587號卷第24頁至
    第25頁）；再於臺中地檢署91年度偵字第2559號陳春美毒品
    案件92年1月13日偵查時證稱：「（問：9 1年2月1日下午你
    是否至陳春美家中？）是」、「（問：陳春美家中有幾個人
    ？）三個人，陳春美、庚○○和我」、「（問：你是與庚○○一起至陳春美家中？）不是。我是自己一個人去的，去的
    時候庚○○已經到了」、「（問：毒品是向誰拿的？）我沒
    有買」、「（問：你是向陳春美或庚○○買毒品的？）是丁○○放在桌上，他沒有向我拿錢，我自己拿來用，他有同意
    讓我吸」、「（問：你如何知悉鐵盒子是丁○○的？）鐵盒
    子是丁○○拿去寄放在陳春美那裡的，當天下午丁○○要出
    去時放在那裡，我有親眼看到他拿去」、「（問：你去的時
    候他們有無將鐵盒子拿出來？）沒有」、「（問：是誰叫你
    吸用的？）沒有人叫我吸用，我看到就拿來吸用」等語（見
    原審卷二第132至133頁）。觀諸證人藍慶義就其所吸食的安
    非他命究為何人所有，及究係其自己從陳春美住處桌上取用
    ，或是經被告丁○○同意後始取用等節所為之陳述，前後紛
    歧。且證人藍慶義於該次檢察官訊問時先係稱其去陳春美住
    處時，當時只有陳春美及庚○○在場云云，旋即改稱其去時
    有看到被告丁○○將鐵盒交由陳春美保管並將安非他命放在
    桌上云云，其就案發當天究有無在陳春美租屋處見到被告丁○○乙節之陳述，亦有不一致之處，是要難以證人藍慶義之
    陳述遽認上開在陳春美租屋處所查扣之分裝袋、天平秤及鐵
    盒暨其中之毒品、現金等物為被告丁○○所有。且藍慶義於
    93年9月2日經臺灣臺中地方法院以93年中檢偵宙緝字第3382
    號案通緝中迄今尚未緝獲，有臺灣高等法院被告通緝紀錄表
    一份在卷可稽，經本院前審傳拘復未能到庭，而其上開陳述
    ，不僅前後不一，復為被告丁○○所否認，本院認無從執其
    上開陳述為不利於被告丁○○之認定，附此敘明。
  (三)有關證人庚○○之陳述部分：證人庚○○於警詢時供稱「（
    問：警方於91年2月1日16時許．．．至臺中市○○路○段138
    巷59號一樓搜索時，你因何事在場？）我是拿一組吸食器去
    送陳春美，所以在場」、「（問：現場查獲之毒品及吸食器
    是何人所有？）除了警方扣案的吸食器壹組是我拿去送陳春
    美的以外，其他毒品及器具我不知道是何人所有」等語（見
    原審卷一第251頁反面至第252頁），依其證詞並無何對被告
    丁○○不利之指證。
  (四)有關證人乙○○之陳述部分：證人乙○○於臺中地檢署91年
    度偵字第2559號陳春美毒品案件91年12月27日偵查時證稱：
    「（問：與陳春美何關係？）我母親」、「（問：平常是否
    與陳春美住一起？）有時有，有時沒有，臺中市○○路是自
    己的房子，臺中市○○路○段138巷509號1樓是租的房子」、
    「（問：上述租的地方住有那些人？）陳春美、我朋友己○○、我妹妹及我」、「（問：丁○○是否常至租賃處？）丁○○是我妹妹的朋友，偶而會住那裡」等語（見原審卷二第
    127頁反面）；再於本案原審91年12月26日調查時陳稱：其
    於查獲當天未見丁○○至其母親租屋處等語（見原審卷一第
    127頁反面）；復於原審92年1月13日到庭陳稱：「（問：丁○○何時住在東山路住處？）那房子是我母親承租，他沒有
    住在那裡，而是他有時會過去那邊」、「（問：為何東山路
    有他的房間？）那間房間租不到十幾天，有時我也會回到東
    光路住．．．我不確定丁○○是否有住在東山路那邊」等語
    （見原審卷一第87至88頁）。依證人乙○○上開證詞，僅能
    證明被告丁○○係偶而至陳春美租屋處居住，並非固定住在
    該處，尚難以之證明上開在陳春美租屋處所查扣之分裝袋、
    天平秤及鐵盒暨其中之毒品、現金等物為被告丁○○所有。
  (五)有關證人丙○○之陳述部分：證人丙○○於本院上訴審93年
    8月26日審理時證稱：「（問：是否與丁○○有同居？何時
    開始？）有住在一起，90年11月中旬到他被抓到」、「（問
    ：同居住在何處？）有時候住太平市○○路他家，有時候住
    我台中市○○路的家，有時候住我媽媽租的東山路那個地方
    」、「（問：你們住在你媽媽租的東山路都住在那裡？）客
    房」、「（問：住你媽媽租的東山路那裡多久？）有住過但
    是不能確定住多久」、「（問：丁○○被抓到之前一天或是
    前兩三天，他有無住在你媽媽租的東山路那裡？）前一天有
    ，在丁○○被抓的前一天我還跟丁○○住我媽媽東山路那邊
    ，隔天早上還一起出去買東西」、「（問：與丁○○在案發
    前一天住在你媽媽那裡，有無看到什麼人在那裡？）早上我
    跟丁○○要出門的時候，我有看到我媽媽、庚○○、藍慶義
    還有我哥哥的女朋友己○○」、「（問：他們都在做什麼？
    ）我哥哥和他的女朋友在睡覺，我媽媽跟庚○○、藍慶義在
    客廳玩大老二」、「（問：有無看到警察查獲的紙袋子在客
    房那裡？）我沒有注意」等語（見本院上訴審卷第187至189
    頁）。依證人丙○○之證詞，被告丁○○僅係偶而至陳春美
    租屋處居住，且於案發前一天尚有在該處過夜，並於案發前
    一天早上即與證人丙○○出門。
  (六)有關承辦員警之陳述部分：證人即承辦員警張正儀於臺中地
    檢署91年度偵字第2559號陳春美毒品案件92年1月13日偵查
    時證稱：「（問：查獲之毒品是在那裡找到的？）在陳春美
    的房間找到的，門進去左邊的第二個房間找到，部分用鐵盒
    子裝起來的，部分放在桌上。桌上有安非他命2包、海洛因1
    包及吸食器，其他都在鐵盒內」、「（問：鐵盒子打開時是
    誰承認其所有？）三人都不承認為其所有」、「（問：陳春
    美有無告訴你毒品是丁○○的？）有」、「（問：有無詢問
    藍慶義毒品是誰的？）有，他說他所吸食的安非他命是陳春
    美提供給他的」等語（見原審卷二第132、133頁）；且證人
    即承辦員警鄧永光亦於該次檢察官訊問時證稱：上開扣案物
    品是員警張正儀找到的等語（見原審卷二第132頁）。再者
    ，證人即本案承辦員警張正儀、柯宏志於原審92年3月20日
    調查時證稱：「．．．我們一進去（陳春美租屋處），在陳
    春美的房間桌上看到有安非他命、一級毒品海洛因及吸食器
    ，現場有庚○○、陳春美、藍慶義在陳春美房間吸食毒品。
    在搜索途中謝聖凰及張仕仁有過來敲門，他們說他們要進來
    吸食安非他命」、「（問：如何查獲丁○○？）是丁○○敲
    門進來．．．」、「（問：是否確定在三個房間分別查獲起
    訴書所載之毒品？）是」、「那時門都沒有鎖」等語（見原
    審卷一第22 1、227、228頁）。又證人張正儀於本院上訴審
    93年11月4日審理時證稱：「（問：當時在陳春美房間查獲
    的海洛因12包、安非他命10包、現金1萬6500元、天平秤等
    等物品是何人的？）當時我們在陳春美房間裡面的床舖底下
    查到一個鐵盒，裡面有現金還有海洛因、安非他命，當時在
    現場有三個人，包括陳春美，我們就帶回隊上再偵訊，後來
    他們有供出是誰的」、「（問：被告二人當時有無在現場？
    ）有，我還在屋子裡面搜索的時候，丁○○還來敲門，我們
    讓他進來，之後我們在他帽子裡查到海洛因，乙○○人在屋
    內」、「（被告丁○○問：請問證人張正儀他們去搜索的時
    候是幾點，我敲門入內是幾點？）我們大概搜索了二十幾分
    鐘左右，丁○○才來敲門」等語（見本院上訴審卷第228至
    231頁）。依上開承辦員警之證詞，於員警至陳春美租屋處
    搜索之初，僅有陳春美與藍慶義及庚○○三人在場，隨後謝
    聖凰及張仕仁有敲門入內，而最後係被告丁○○於員警搜索
    約二十分鐘後始敲門入內。
  (七)綜觀前開證人之陳述，堪認被告丁○○僅係偶而至陳春美租
    屋處與其女友丙○○同住，且於案發前一天上午即離開該處
    ，直至案發當天員警搜索約過二十分鐘後始再敲門入內。再
    者，該處除陳春美外，尚有被告乙○○及證人己○○、丙○○等人在該處出入，且於警前往搜索時，除當場有藍慶義、
    庚○○外，隨後復有謝聖凰、張仕仁進入，益見該處出入之
    複雜。況該處三個房間於員警搜索時均未上鎖，且所查扣第
    一、二級毒品之數量不小，價值甚多，鐵盒內之現金復多達
    16500元，倘該鐵盒、毒品及現金等物皆為被告丁○○所有
    ，其豈會將之放置該處，處於任何人皆可輕易接觸之情況，
    實啟人疑竇。又案發當天在該處被警查獲之毒品數量非少，
    復有被查獲分裝袋、天平秤等物，該等物品已足使搜索員警
    懷疑在場之人有人涉嫌販賣毒品，而該屋為陳春美所租，證
    人乙○○為陳春美之子，偶而住在該處，證人藍慶義、庚○○、謝聖凰及張仕仁於員警搜索時亦均在場，在場之人可謂
    人人自危，深恐自己遭警指為販賣毒品之犯罪嫌疑人，顯見
    證人乙○○、陳春美、藍慶義、庚○○、謝聖凰及張仕仁等
    人均係與被告丁○○處於利害對立之立場，難期為客觀無私
    之陳述，且被告丁○○係於員警至陳春美住處搜索約二十分
    鐘後，始敲門入內，因其最後到場致無從先為辯駁之可能。
    另證人陳春美亦於該次搜索後經警以其涉嫌販賣毒品而移送
    臺中地檢署檢察官以91年度偵字第2559號偵辦，歷經檢察官
    多次訊問該案被告即本件之證人陳春美及證人乙○○、藍慶
    義等人，始於92年11月13日處分不起訴確定（見原審卷二第
    120至137頁、本院上訴審卷第255、256頁及本院上訴審所調
    臺中地檢署91年度偵字第2559號卷宗影本），而證人藍慶義
    為證人陳春美之友人，其在證人陳春美涉嫌販賣毒品案件所
    為之陳述，難免對陳春美有所偏頗，且證人陳春美就扣案鐵
    盒及其內毒品、現金是否為被告丁○○所有乙節之陳述反覆
    不定，要難以證人陳春美、藍慶義先後不一之證詞遽認上開
    在陳春美租屋處所查扣之分裝袋、天平秤及鐵盒暨其中之毒
    品、現金等物為被告丁○○所有。依上所述，本院尚查無證
    據證明上開在陳春美租屋處所查扣之分裝袋、天平秤及鐵盒
    暨其中之毒品、現金等物為被告丁○○所有，尚難以之認定
    被告丁○○有販賣毒品海洛因予證人乙○○、謝聖凰及張仕
    仁之不利證據。
四、綜上各節，本院既查無積極證據，足以證明被告丁○○有販
    賣毒品海洛因予證人乙○○、謝聖凰及張仕仁之犯行，其此
    部分犯罪要屬不能證明，其此部分罪嫌即有不足，惟因公訴
    人認此部分與前開已論罪科刑之被告丁○○販賣毒品海洛因
    予證人甲○○部分有連續犯之裁判上一罪關係，爰不另為無
    罪之諭知，併此敘明。
據上論斷，應依刑事訴訟法第369條第1項前段、第364條、第299
條第1項前段 ，93年1月9日修正後毒品危害防制條例第4條第1項
、第18條第1項前段、第19條第1項，刑法第2條第1項前段、修正
前刑法第28條、第65條第2項，判決如主文。
本案經檢察官戊○○到庭執行職務。
中　　華　　民　　國　　96　　年　　1　　月 　18　　　日
            刑事第十一庭  審判長法　官　陳  朱　貴
                                法　官　何　志　通
                                法　官　胡  文  傑
上列正本證明與原本無異。
如不服本判決應於收受送達後十日內向本院提出上訴書狀，其未
敘述上訴之理由者並得於提起上訴後十日內向本院補提理由書（
均須按他造當事人之人數附繕本）。
                                書記官　顏　子　良
中　　華　　民　　國　　96　　年　　1 　 月　19　    日
附錄論罪科刑法條：
毒品危害防制條例第4條第1項：
製造、運輸、販賣第一級毒品者，處死刑或無期徒刑，處無期徒
刑者，得併科新臺幣一千萬元以下罰金。
附表一：
┌──┬────┬───┬────────┬──────────────┐
│編號│扣案毒品│數　量│　　查獲處所    │　　　　　重量及純度        │
├──┼────┼───┼────────┼──────────────┤
│一  │海洛因  │6小包 │臺中市北屯區東山│合計淨重1.27公克，包裝重2.91│
│    │        │      │路1段138巷59號第│公克，純度百分之39.74，純質 │
│    │        │      │1個房間         │淨重0.50公克。              │
├──┼────┼───┼────────┼──────────────┤
│二  │甲基安非│1小包 │同上            │淨重0.17公克，其中0.02公克供│
│    │他命    │      │                │檢驗用罄，餘0.15公克。      │
├──┼────┼───┼────────┼──────────────┤
│三  │海洛因  │12小包│同上址之第2個房 │合計淨重7.04公克，包裝重4.52│
│    │        │      │間（未扣本案）  │公克，純度百分之66.90，純質 │
│    │        │      │                │淨重4.71公克。              │
├──┼────┼───┼────────┼──────────────┤
│四  │甲基安非│10小包│同上（未扣存本案│合計淨重159.41公克，其中0.23│
│    │他命    │      │）              │公克供檢驗用罄，餘159.18公克│
│    │        │      │                │。                          │
├──┼────┼───┼────────┼──────────────┤
│五  │海洛因  │3小包 │同上址之第3個房 │合計淨重0.35公克，包裝重0.75│
│    │        │      │間              │公克。                      │
├──┼────┼───┼────────┼──────────────┤
│六  │甲基安非│15小包│同上            │合計淨重33.8公克，其中0.26公│
│    │他命    │      │                │克供檢驗用罄，餘33.54公克。 │
├──┼────┼───┼────────┼──────────────┤
│七  │海洛因  │1小包 │甲○○身上（未扣│淨重0.27公克，包裝重0.23公克│
│    │        │      │存本案）        │。                          │
└──┴────┴───┴────────┴──────────────┘
附表二：
一、被告丁○○所有之NOKIA3310行動電話1具（門號：00000000
    00號）。
二、調粉器1組（在第3個房間內查獲）。
三、分裝袋8包（在第3個房間內查獲6包，在第2個房間內查獲2
    包，此2包分裝袋未扣存本案）。
四、白粉2包（在丁○○身上查獲，經檢驗無毒品反應，淨重7.8
    1公克，包裝重0.77公克）。
五、白粉1包（在第2個房間內查獲，經檢驗無毒品反應，淨重23
    .18 公克，包裝重0.84公克，未扣存本案）。
六、天平秤1組（在第2個房間內查獲，未扣存本案）。
七、被告乙○○所有之分裝袋4包（在第1個房間內查獲）。
附表三：
一、被告丁○○所有之MOTOROLAL200行動電話1具（門號：00000
    00000號）
二、安非他命吸食器2組（在第3個房間內查獲）。
三、注射針筒2支（在第3個房間內查獲）。
四、注射針筒4支（在第1個房間內查獲）。
五、現金1萬6千5百元（在第2個房間內查獲）。
六、安非他命吸食器1組（在第2個房間內查獲）。
